---
title: "Práctica final - Talleres"
author: "Rubén Díaz y Jorge de Diego"
date: "2024-01-16"
output: 
  html_document:
    theme: paper
    toc: yes
---
<style>
body {
text-align: justify}
</style>

```{r setup, include=FALSE}
knitr::opts_chunk$set(echo = TRUE)
```

```{r, warning = FALSE}

```

```{r}
library(pacman)
library(dplyr)
p_load(stargazer, car, tidyr, knitr) #Añadimos las librerías que vamos a usar a mayores que las vistas en el Script 1
library(tidyverse)
```


## Estimación de los Modelos.
### Modelo 1 (Regresión simple)
Hacemos una regresión simple para ver la relación entra la diversidad cultural sobre cuan globalizado está un país.

```{r}
modelo1 <- lm(glob_index ~ cult_div, data = df_models) #Creamos el Modelo 1 donde establecemos una regresión lineal con el índice de globalización como variable dependiente y la fragmentación cultural como variable dependiente.

summary(modelo1) #Visualizamos: podemos rechazar H0 y aceptar que hay una relación significativa (con un nivel de confianza del 99.9%) y negativa.
```

### Modelo 2 (Regresión multivariante con variables sociodemográficas)

```{r}
modelo2 <- lm(glob_index ~ cult_div + estabilidad + demo + derechos, data = df_models) #No visualizamos todos los modelos porque se hará posteriormente de forma conjunta; optimizamos espacio y facilitamos la lectura.
```

### Modelo 3 (Regresión multivariante con variables sociodem. y económicas)

```{r}
modelo3 <- lm(glob_index ~ cult_div + estabilidad + demo + derechos + cgini + idh + logistics_quality + trade_gdp_percent , data = df_models)
```

### Modelo 4 (Interacción)

```{r}
modelo4 <- lm(glob_index ~ cult_div + estabilidad + demo + derechos + cgini + logistics_quality + trade_gdp_percent * idh, data = df_models)
```

#### Visualización de los Modelos (1-4)

```{r}
library(stargazer)
modelos <- stargazer(modelo1, modelo2, modelo3, modelo4, #Definimos los modelos que queremos que aparezcan
          type = "text",
          style = "apsr", #Elegimos el estilo académico de la Political Science Review
          column.labels = c("Modelo 1", "Modelo 2", "Modelo 3", "Modelo 4"),
          dep.var.labels = c("Índice de globalización de KOF"), #Nombramos la V.D
          covariate.labels = c("Diversidad cultural", "Estabilidad política: Inestable", "Existencia de democracia: No.", "Derechos políticos", "Coef. Gini", "IDH: Bajo", "% PIB Comercio", "Calidad de la logística * IDH Bajo", "Calidad de la logística", "Constante")) #Nombramos las etiquetas.


```

### Comprobación de la calidad de los modelos

#### Comprobamos la multicolinealidad (valores VIF)

```{r}
VIF_Modelo2 <- vif(modelo2) #Para el Modelo 1 no es necesario calcular estos valores (solo hay 1 variable explicativa)
print(VIF_Modelo2)  #Visualizamos: valores menores de 5 no deberían preocuparnos.
```

```{r}
VIF_Modelo3 <- vif(modelo3) #La variable derechos políticos darían algunos pequeños problemas de multicolinealidad.
print(VIF_Modelo3)
```

```{r, warning = FALSE}
VIF_Modelo4 <- vif(modelo4)
print(VIF_Modelo4)
```

#### Comprobación de normalidad, curtosis, homocedasticidad, etc. (Librería GVLMA)

Para el Modelo 2 vemos algún problema, habría que revisarlo para poder sacar conclusiones cabales.
```{r}
p_load(gvlma)  #Añadimos la librería para comprobar el modelo.
modelo2_hipo <- gvlma(modelo2)
summary(modelo2_hipo)
```

El Modelo 3 no tiene estos fallos vistos en el Modelo 2.
```{r}
modelo3_hipo <- gvlma(modelo3)
summary(modelo3_hipo)
```


## Formato de datos.

Añadimos la base de datos con series temporales (del QoG) para poner los datos anualizados.

```{r}
library(haven)
df_ts <- read_dta("qog_std_ts_jan23_stata14.dta") #Cargamos datos
```

Modificamos la base de datos quedándonos sólo los valores que queremos (glob_index y cname)

```{r}
df_ts <- df_ts |> 
 rename(glob_index = dr_ig) |> 
 select(cname, year, glob_index, ccodealp) |> 
 filter(glob_index != "NA")
 
head(df_ts)
```

Cambiamos el fromato de los datos de largo a ancho con pivot_wider de la librería "tidyr"

```{r}
df_ts <- df_ts |> 
 pivot_wider(names_from = year, values_from = glob_index) #Cambiamos la unidad de observación de año-país a país

filter(df_ts, cname == "Spain" | cname == "France") #Visualizamos los datos en formato correcto para España y Francia
```

Queremos generar una variable lag2 (una variable del pasado), para ello generaremos la media del indice de globalización de la década 2000 - 2010 para cada país.

```{r}
df_2000_10 <- df_ts |> 
 select(c(cname, as.character(2000:2010))) # seleccionamos las columnas 2000 - 2010

df_mean <- df_2000_10 |> 
  rowwise() |>  # especificamos operaciones solo para filas
  mutate(media_glo_2000_2010 = mean(c_across(starts_with("200")), na.rm = TRUE)) |> #creamos la nueva variable con mutate y mean
  ungroup() |> #desagrupamos
 select(cname, media_glo_2000_2010) |> # seleccionamos solo la nueva columna
 filter(cname == "Spain" | cname == "France"|cname == "Germany"| cname == "Italy") # filtramos países

kableExtra::kable(df_mean)
```


